臺灣高等法院刑事判決
110年度上易字第1568號
上  訴  人  臺灣臺北地方檢察署檢察官
上  訴  人  
即  被  告  黃建安




                    （另案在法務部○○○○○○○○附設                      勒戒所觀察勒戒中）
上列上訴人等因被告竊盜案件，不服臺灣臺北地方法院110年度
易字第432號，中華民國110年7月28日第一審判決（起訴案號：
臺灣臺北地方檢察署110年度偵字第14709號），提起上訴，本院
判決如下：
    主  文
原判決撤銷。
黃建安共同犯踰越窗戶竊盜罪，處有期徒刑陸月，如易科罰金，
以新臺幣壹仟元折算壹日；又犯踰越窗戶竊盜罪，處有期徒刑捌
月。未扣案如附表一所示之物均沒收，於全部或一部不能沒收或
不宜執行沒收時，追徵其價額。
    事  實
一、㈠黃建安、張俊明（所涉竊盜罪嫌，現由臺灣臺北地方法院
    以110年度審易字第1601號審理中）共同意圖為自己不法所
    有，基於竊盜之犯意聯絡，於民國110年4月14日凌晨3時41
    分許，黃建安騎乘車牌號碼000-000號普通重型機車（下稱
    本案機車）、張俊明駕駛車牌號碼00-0000號自用小貨車（
    下稱本案自小貨車）一同前往許佩琦所經營、址設臺北市○○
    區○○街00號之二壺軒藝品店（下稱二壺軒），由黃建安在二
    壺軒對面之公園某處把風，張俊明則攀爬二壺軒之外牆上2
    樓並踰越窗戶入內，徒手竊取許佩琦所有如附表二所示之物
    品，得手後旋與黃建安各別騎乘、駕駛本案機車、自小貨車
    離去。
　㈡黃建安另意圖為自己不法所有，基於竊盜之犯意，又於110年
    4月24日凌晨4時58分許，騎乘本案機車並攜帶鋁製工作梯至
    二壺軒，藉該工作梯攀爬上二壺軒2樓外牆並踰越窗戶入內
    ，徒手竊取如附表三所示之物品，得手後騎乘本案機車離去
    。嗣警方接獲許佩琦報案，循線查獲黃建安，並扣得如附表
    四所示之物，始悉上情。
二、案經許佩琦訴由臺北市政府警察局大安分局報告臺灣臺北地
    方檢察署（下稱臺北地檢署）檢察官偵查起訴。
    理  由
一、證據能力部分
  ㈠按被告以外之人於審判外之言詞或書面陳述，雖不符刑事訴
    訟法第159條之1至第159條之4之規定，而經當事人於審判程
    序同意作為證據，法院審酌該言詞陳述或書面陳述作成時之
    情況，認為適當者，亦得為證據；當事人、代理人或辯護人
    於法院調查證據時，知有第159條第1項不得為證據之情形，
    而未於言詞辯論終結前聲明異議者，視為有前項之同意；刑
    事訴訟法第159條之5定有明文。查本判決下列認定事實所引
    用之被告以外之人於審判外所為之供述證據資料，公訴人、
    上訴人即被告黃建安對本院提示之卷證，均表示對於證據能
    力沒有意見而不予爭執，且迄至言詞辯論終結前亦未再聲明
    異議，本院審酌上開證據資料製作時之情況，尚無違法不當
    或證明力明顯過低之瑕疵，亦認以之作為證據，應屬適當。
  ㈡本判決下列認定事實所引用之非供述證據，並無證據證明係
    公務員違背法定程序取得之證據，且與本件待證事實具有自
    然之關聯性，均得作為證據。
二、認定事實所憑之證據及理由
　　被告各如事實欄一、㈠、㈡所載之共同踰越窗戶竊盜、踰越窗
    戶竊盜等犯行，迭據被告於警詢、偵訊、原審及本院審理時
    坦承不諱（見臺北地檢署110年度偵字第14709號偵查卷【下
    稱偵查卷】第17頁反面至33頁、第313頁反面至316頁、第32
    5頁反面至330頁、第426頁反面至437頁，原審易字卷第70至
    74頁、第79至87頁、第105至107頁、第151至152頁，本院卷
    第121、148頁），核與證人即告訴人許佩琦、證人即共犯張
    俊明、證人何玉芬之證述大致相符（見偵查卷第47至57頁、
    第59至61頁、第63至66頁、第73至75頁、第77至79頁、第81
    至83頁、第85至88頁、第461至463頁），並有臺北市政府警
    察局大安分局搜索扣押筆錄、扣押物品目錄表、自願受搜索
    同意書、臺北市政府警察局大安分局和平東路派出所贓物發
    還照片、贓物認領保管單、刑案蒐證照片、共犯張俊明手機
    內通訊軟體LINE對話截圖、綠印圓茶比對照片等件在卷可稽
    （見偵查卷第97至101頁、第107至111頁、第113至118頁、
    第121至125頁、第129至133頁、第137至141頁、第143至213
    頁、第215至246頁、第365至385頁、第387至391頁、第403
    頁、第441頁、第459頁、第465頁）。是依上述補強證據已
    足資擔保被告上開任意性自白與事實相符，應可採信，本案
    事證明確，被告確實有為各如事實欄一、㈠、㈡所載之加重竊
    盜犯行，堪予認定。
三、論罪
  ㈠修正前刑法第321條第1項第2款規定將「門扇」、「牆垣」、
    「其他安全設備」並列，則所謂「門扇」，係指門戶、窗扇
    等阻隔出入之設備而言；所謂「其他安全設備」，係指除門
    扇牆垣以外，依通常觀念足認為防盜之一切設備而言，如電
    網、門鎖以及窗戶等是（最高法院73年度台上字第3398號判
    決、78年度台上字第4418號判決意旨參照）。準此，實務上
    向來認為窗戶依通常觀念具有防閑作用，應屬修正前刑法第
    321條第1項第2款所稱之「其他安全設備」。然刑法第321條
    第1項第2款業於108年5月29日修正公布，並於同年5月31日
    生效，考其修正理由略謂：「第1項第2款『門扇』修正為『門
    窗』，以符實務用語」，可知立法者為使法條文字契合實際
    語言使用情況，將「門扇」修正為「門窗」，而使「窗戶」
    得為其文義範圍所涵蓋，是依修正後刑法第321條第1項第2
    款規定，所謂「門窗」即應包含窗戶在內。另刑法第321條
    第1項第2款之毀越門窗牆垣或其他安全設備罪，所謂「毀」
    係指毀損或毀壞，「越」則指踰越或超越，毀與越不以兼有
    為限，若有其一即克當之，是祗要毀壞、踰越或超越門窗、
    安全設備之行為，使該門窗、安全設備喪失防閑作用，即該
    當於前揭規定之要件（最高法院85年度台上字第4517號、93
    年度台上字第4891判決意旨參照）。查如事實欄一、㈠所示
    ，被告係與共犯張俊明一同行竊，而由共犯張俊明踰越二壺
    軒2樓窗戶入內行竊財物；如事實欄一、㈡所示，則係由被告
    踰越二壺軒2樓窗戶入內行竊財物，是核被告各如事實欄一
    、㈠、㈡所為，均係犯刑法第321條第1項第2款之踰越窗戶竊
    盜罪。
  ㈡被告與共犯張俊明就事實欄一、㈠所載踰越窗戶竊盜犯行，有
    犯意聯絡及行為分擔，應論以共同正犯。
　㈢被告如事實欄一、㈠、㈡所載2次踰越窗戶竊盜犯行，犯意各別
    ，行為互殊，應予分論併罰。　
　㈣被告如事實欄一、㈡所載踰越窗戶竊盜犯行所竊得之財物，除
    檢察官所起訴之如起訴書附表二所示之物外，尚有包括「雲
    南易比喬木特級茶餅1片」，此據被告於警詢時供承無誤（
    見偵查卷第31頁反面）、證人即告訴人、證人何玉芬於警詢
    證述明確（見偵查卷第81頁反面、第85頁反面至87頁），並
    有臺北市政府警察局大安分局搜索扣押筆錄、扣押物品目錄
    表、自願受搜索同意書、臺北市政府警察局大安分局和平東
    路派出所贓物發還照片、贓物認領保管單等件在卷可參（見
    偵查卷第129至133頁、第139頁、第141頁），此部分雖未見
    檢察官於起訴書載明，然既屬同一事實，自為起訴效力所及
    ，本院得予以審究。　
四、上訴之判斷
  ㈠原審認被告罪證明確，因予論罪科刑，固非無見，惟查：
  ⒈原審認被告如事實欄一、㈠所載係共同犯刑法第321條第1項第
    2款之踰越窗戶竊盜罪，而原審就該部分於判決之主文欄依
    新式裁判主文格式記載：「黃建安犯共同踰越窗戶竊盜罪，
    處...」，顯與司法院編印之刑事裁判主文格式參考手冊－刑
    法裁判主文中所編定刑法第28條之主文範例編定「應於主文
    所載之罪上，加書『共同』...例如『某某共同』犯重傷罪，處.
    ..。」有悖，是原判決此部分之主文與上開新式裁判主文格
    式不合，尚有未洽。
　⒉另原審認被告各如事實欄一、㈠、㈡所載均係犯刑法第321條第
    1項第2款之踰越窗戶竊盜罪，惟於原判決理由欄貳、二、㈠
    卻說明：「被告於事實欄所載時地，由本案住宅窗戶侵入告
    訴人之二壺軒內竊取財物，核與刑法第321條第1項第2款之
    構成要件相當，屬踰越窗戶侵入住宅無訛」等語（見原判決
    第4頁第13至15行），原判決此部分記載認被告另有侵入住
    宅竊盜行為，容有判決事實及理由矛盾之瑕疵，於法未合。
  ㈡檢察官循告訴人之請求提起上訴，意旨略以：被告固在審理
    時表示願與告訴人和解並賠償告訴人之損害，惟事後均不聞
    不問，其辯護律師亦未再聯絡，迄未賠償告訴人，被告係為
    獲輕判，始諉向告訴人表達願和解之意，原判決之量刑難謂
    罰當其罪，輕重得宜云云。
  ㈢被告上訴意旨略以：伊如事實欄一 ㈡所載加重竊盜犯行，所
    竊得如附表三所示之物，其中未扣案之如附表一所示之物，
    係交由同案被告張俊明負責銷贓，同案被告張俊明並未將變
    賣贓款分給伊，伊未獲得任何犯罪所得，原判決對其諭知沒
    收及追徵犯罪所得，顯非公平云云。
  ㈣本院查：
　⒈所謂犯罪所得，乃行為人因其具有刑事不法行為所產生之利
    得即屬之，包含「產自犯罪」而獲得之利潤或利益，為行為
    人直接實現犯罪構成要件本身，而在任一過程中獲得之財產
    增長（最高法院110年度台上字第4541、4677號判決意旨參
    照）。被告確有事實欄一、㈡所示竊得如附表三所示之物，
    業據其迭於警詢、偵訊、原審及本院審理時供承無誤，已說
    明如上，是附表三所示之物，乃被告於事實欄一、㈡所示之
    實現竊盜犯罪構成要件過程中，所獲得增長之財產，核屬其
    犯罪所得甚明，縱被告事後將該犯罪所得交予同案被告張俊
    明變賣，要屬事後處分贓物之問題，自不影響其已獲得本件
    犯罪所得之認定。是原審對附表三所示被告之犯罪所得，就
    其中因員警查獲被告而扣得之如附表四編號3至6所示之物（
    即附表三編號2、4、5所示之物及編號3所示之物其中2片）
    部分，認因已實際返還告訴人，故依刑法第38條之1第5項、
    第38條之2第2項規定不予宣告沒收或追徵外，其餘未扣案之
    犯罪所得即如附表一所示之物，依刑法第38條之1第1項前段
    、第3項規定諭知沒收之，於全部或一部不能沒收或不宜執
    行沒收時，追徵其價額，核無違誤，被告以此提起上訴，並
    無理由。
　⒉再刑事審判旨在實現刑罰權之分配的正義，故法院對有罪被
    告之科刑，應符合罪刑相當之原則，使輕重得宜，罰當其罪
    ，以契合社會之法律感情，此所以刑法第57條明定科刑時應
    審酌一切情狀，尤應注意該條所列10款事項以為科刑輕重之
    標準，俾使法院就個案之量刑，能斟酌至當。而量刑輕重係
    屬事實審法院得依職權自由裁量之事項，苟已斟酌刑法第57
    條各款所列情狀而未逾越法定刑度，不得遽指為違法（最高
    法院72年台上字第6696號判例參照）。查原判決關於科刑之
    部分，已依刑法第57條各款所列情狀加以審酌，且就檢察官
    上訴所指之被告未與告訴人達成和解或取得告訴人原諒乙節
    予以衡酌後，而於法定刑度之內，予以量定，並無濫用裁量
    權或輕重失衡之情形，亦未違反比例原則，核無違法或不當
    。是檢察官以原判決量刑不當為由，提起上訴，並無可採。
　㈤綜上，被告及檢察官各執前詞，提起本件上訴，固屬無理由
    ，然原判決既有上開可議之處，自屬無可維持，應由本院予
    以撤銷改判。
五、科刑審酌事項：
    爰以行為人之責任為基礎，審酌被告係具備一般智識程度、
    社會歷練之成年人，不思付出自身勞力或技藝，循正途賺取
    生活所需之錢財，反與共犯張俊明共同、或獨自踰越窗戶竊
    取告訴人財物，造成告訴人之財產受損，甚為不該，且曾有
    違反毒品危害防制條例、詐欺取財、違反槍砲彈藥刀械管制
    條例等前科素行，有本院被告前案紀錄表可參，另衡酌被告
    如事實欄一、㈠所載與共犯張俊明為本件犯行中，係擔任把
    風之參與犯罪程度，而如事實欄一、㈡所載犯行，係被告獨
    力完成犯罪，迄今雖未實際賠償告訴人所受損害，然犯後尚
    能坦承犯行，兼衡被告於原審審理時自陳受有專科畢業之教
    育程度、從事有線電視外包人員、有父親需其扶養之家庭生
    活經濟狀況（見原審易字卷第153頁），及其於本院審理時
    陳稱其需照顧之父親已90餘歲等語（見本院卷第149頁）等
    一切情形，改量處各如主文第2項所示之刑，並就得易科罰
    金部分，諭知易科罰金之折算標準。
六、沒收
    按犯罪所得，屬於犯罪行為人者，沒收之。但有特別規定者
    ，依其規定；前項沒收，於全部或一部不能沒收或不宜執行
    沒收時，追徵其價額；犯罪所得已實際合法發還被害人者，
    不予宣告沒收或追徵；宣告沒收或追徵，有過苛之虞、欠缺
    刑法上之重要性、犯罪所得價值低微，或為維持受宣告人生
    活條件之必要者，得不宣告或酌減之，刑法第38條之1第1項
    、第3項、第5項、第38條之2第2項分別定有明文。又共同正
    犯犯罪所得之沒收、追徵，應就各人所分得之數為之。所謂
    各人「所分得」之數，係指各人「對犯罪所得有事實上之處
    分權限」而言。因此，若共同正犯各成員內部間，對於犯罪
    所得分配明確時，應依各人實際所得宣告沒收；若共同正犯
    對犯罪所得無處分權限，與其他成員亦無事實上之共同處分
    權限者，自不予諭知沒收。而共同正犯各人有無犯罪所得、
    所得數額各若干、對犯罪所得有無處分權等，因非犯罪事實
    有無之認定，不適用嚴格證明法則，事實審法院得視具體個
    案之實際情形，綜合卷證資料及調查結果，依自由證明程序
    釋明其合理之依據而為認定（最高法院106年度台上字第311
    1號判決意旨參照）。經查：
  ㈠參以被告於原審審理時供稱：110年4月14日該次行竊，共犯
    張俊明沒有分任何東西給伊，當天犯案後，伊等是各自離開
    現場等語（見原審易字卷第152頁），核與共犯張俊明於偵
    查中證稱：110年4月14日該次原本說好伊和被告一起進去二
    壺軒內，結果伊進去後，被告沒有跟進來，犯案後伊與被告
    分開走等語（見偵卷第45至57頁）相符一致，堪認被告如事
    實欄一、㈠所示與共犯張俊明之共同加重竊盜犯行，在共犯
    張俊明竊得如附表二所示之物後，即與共犯張俊明分道揚鑣
    而未分得竊得財物，復無證據證明被告確有自共犯張俊明處
    分得如附表二所示之竊得之物，抑或有事實上之共同處分權
    限，依上開說明，自不予宣告沒收。
  ㈡又被告如事實欄一、㈡所載加重竊盜犯行所竊得之如附表三所
    示之物屬被告犯罪所得，已說明如上。其中，附表三編號2
    、4、5所示之物及編號3所示之物其中七子餅茶2片（即員警
    查獲被告後，所扣得如附表四編號3至6所示之物），已實際
    返還告訴人，有臺北市政府警察局大安分局贓物發還照片、
    贓物認領保管單在卷可參（見偵查卷第137至141頁、第465
    頁），依上開規定，此部分爰不予宣告沒收或追徵。除此部
    分外，所餘未返還告訴人部分即未扣案之如附表一所示之物
    ，即應依刑法第38條之1第1項前段、第3項規定，均宣告沒
    收，於全部或一部不能沒收或不宜執行沒收時，追徵其價額
    。
　㈢至扣案如附表四編號1、2所示之物，無證據證明與本案有何
    關連，自無庸宣告沒收。
據上論斷，應依刑事訴訟法第369條第1項前段、第364條、第299
條第1項前段，判決如主文。
本案經檢察官林晉毅提起公訴，檢察官蒲心智及被告均提起上訴
，檢察官鄭堤升到庭執行職務。
中　　華　　民　　國　　110 　年　　11　　月　　30　　日
                  刑事第二十一庭審判長法  官  林怡秀
                                      法  官  劉元斐
                                      法  官  蔡羽玄
以上正本證明與原本無異。
不得上訴。
                                      書記官  陳語嫣
中　　華　　民　　國　　110 　年　　11　　月　　30　　日
附表一
編號 物品名稱及數量 1 紅印圓茶3片 2 七子餅茶（散裝）18片 
附表二
編號 物品名稱 1 緬甸冰種花清玉鐲1只 2 紅髮晶葫蘆型雕件1只 3 緬甸冰種玉觀音10只 4 小玉件20只 5 現金新臺幣1,800元 
附表三
編號 物品名稱及數量 1 紅印圓茶3片 2 綠印圓茶1片 3 七子餅茶（散裝）20片 4 2017年丁酉雞年鳳后生肖紀念茶1箱 5 雲南易比喬木特級茶餅1片 
附表四
編號 物品名稱及數量 1 OPPO牌行動電話1支（含卡號000000000000000之SIM卡1張） 2 OPPO牌行動電話1支（IMEI：000000000000000、000000000000000；含門號0000000000之SIM卡1張） 3 2017年丁酉雞年鳳后生肖紀念茶1箱 4 雲南七子餅茶2片 5 雲南易比喬木特級茶餅1片 6 綠印圓茶1片 
附錄本案論罪科刑法條全文：
中華民國刑法第321條
犯前條第1項、第2項之罪而有下列情形之一者，處6月以上5年以
下有期徒刑，得併科50萬元以下罰金：
一、侵入住宅或有人居住之建築物、船艦或隱匿其內而犯之。
二、毀越門窗、牆垣或其他安全設備而犯之。
三、攜帶兇器而犯之。
四、結夥三人以上而犯之。
五、乘火災、水災或其他災害之際而犯之。
六、在車站、港埠、航空站或其他供水、陸、空公眾運輸之舟、
    車、航空機內而犯之。
前項之未遂犯罰之。